臺灣臺東地方法院刑事判決
110年度易字第144號
公  訴  人  臺灣臺東地方檢察署檢察官
被      告  周俊男




選任辯護人  許洋頊律師(法扶律師)
上列被告因竊盜案件，經檢察官提起公訴（110年度偵字第554號
），本院判決如下：
    主  文
周俊男共同犯踰越安全設備侵入住宅竊盜罪，處有期徒刑壹年參
月。未扣案如附表一所示之犯罪所得均沒收，於全部或一部不能
沒收或不宜執行沒收時，追徵其價額。
    事  實
一、周俊男與陳明星（此部分業經臺灣高等法院花蓮分院以110
    年度上易字第60號刑事判決，判處有期徒刑1年1月確定）共
    同意圖為自己不法之所有，基於踰越安全設備侵入住宅竊盜
    之犯意聯絡，於民國106年12月31日18時許，由周俊男將不
    知情之鄭仲凱委由其報廢之原車牌號碼000-0000號（已拆下
    車牌）自用小客車提供予陳明星駕駛。陳明星駕駛上開未懸
    掛車牌號碼之車輛至臺東縣○○市○○街00巷00號前停放後，即
    步行至周俊男所告知之藍吟秋及胡世豐位在臺東縣○○市○○○
    路00巷000號住處，趁藍吟秋及胡世豐全家外出而無人在家
    之際，由周俊男在臺東縣○○市○○路0段000號麥當勞附近把風
    ，陳明星則於同日18時37分許，徒手拆卸該住處廁所窗戶後
    ，踰越該安全設備侵入屋內，竊取如附表二所示之財物，陳
    明星得手後旋駕駛上開車輛離開並前往與周俊男會合，二人
    即分配該竊得之贓物，周俊男取得附表一所示之財物。嗣經
    藍吟秋返家驚覺失竊，報警處理而循線查悉上情。
二、案經藍吟秋訴由臺東縣警察局臺東分局報告臺灣臺東地方檢
    察署檢察官偵查起訴。
    理  由
壹、程序部分（證據能力之說明）：
　　本院採為判決基礎之證據，被告及其辯護人爭執部分之證據
    能力，爰認定如下：
一、證人即同案被告陳明星之警詢陳述不具證據能力：
　　本院審酌同案被告陳明星於警詢時之陳述，屬於被告周俊男
    以外之人於審判外之陳述而屬傳聞證據，既經被告於本院準
    備程序中主張無證據能力（見本院卷第67頁），復無其他法
    律規定得作為證據之情形，自不得以之作為認定被告周俊男
    犯罪事實存否之證據。
二、又按被告以外之人於審判外之陳述，雖不符刑事訴訟法第15
    9條之1至第159條之4之規定，而經當事人於審判程序同意作
    為證據，法院審酌該言詞陳述或書面陳述作成時之情況，認
    為適當者，亦得為證據；當事人、代理人或辯護人於法院調
    查證據時，知有第159條第1項不得為證據之情形，而未於言
    詞辯論終結前聲明異議者，視為有前項之同意，刑事訴訟法
    第159條之5定有明文。除上開共犯陳明星於警詢之陳述（即
    通緝到案之筆錄）有爭執部分外，本判決所引用具傳聞性質
    之各項證據資料，檢察官、被告周俊男及其辯護人俱已表示
    同意其證據能力（見本院卷第67、73頁），本院斟酌後認為
    該等證據並無違法取證或其他瑕疵，且與待證事實具有關連
    性，均為本院事實認定之重要依據，作為本案之證據均屬適
    當，是均有證據能力。
三、末者，本判決所援引之非供述證據，與本件事實具有自然關
    聯性，且經本院於審判期日，依各該證據不同之性質，以提
    示或告以要旨等法定調查方法逐一調查，並使當事人表示意
    見，本院亦查無法定證據取得禁止或證據使用禁止之情形，
    故認所引用各項證據資料，均具有證據能力。亦應認具有證
    據能力。
貳、實體方面:
一、認定事實之證據及理由
  ㈠訊據被告周俊男固坦承於106年12月間由其保管原車牌號碼00
    0-0000號自用小客車（下簡稱本案車輛）及該車鑰匙，惟矢
    口否認有何涉犯竊盜之犯行，被告辯稱：本件是陳明星自己
    去行竊的，陳明星偷了本案車輛後，再去行竊的云云；其辯
    護人則為其辯護稱：㈠從被害人胡世豐及證人柯宏瑜、賴柏
    霖之證述，本件確實有可能係遭陳明星先竊取本案車輛後，
    獨自前往本案失竊住家犯案，陳明星所稱被告在距離被害人
    住處外500公尺的麥當勞把風，與常情不符。㈡藍吟秋、胡世
    豐並未親眼目睹被告參與行竊，而本件距離案發之日已久，
    但被害人對於遭竊財物之種類、數量卻是記得愈來愈清楚，
    且陳明星證稱被告分得一個鑽戒，與被害人胡世豐證詞矛盾
    。顯見陳明星證詞存有瑕疵，實難憑採。況基地台位置不等
    於手機持有人實際位置，不能用基地台位置認定被告所在等
    語。經查：
  ⒈被告周俊男為東部汽車股份有限公司臺東服務廠之業務人員
    ，其為不知情之鄭仲凱處理原車牌號碼000-0000號自小客車
    （引擎號碼：4AM603099 ）之報廢程序，因而於106 年11月
    間某日，自鄭仲凱取得本案自小客車及車鑰匙。
  ⒉陳明星駕駛前開車輛至臺東縣○○市○○路00巷00號處停妥，步
    行至藍吟秋位在臺東縣○○市○○○路00巷000 號住處，確認屋
    內無人，即於同日18時37分許，以拆除廁所氣窗之方式侵入
    藍吟秋前址住處屋內，竊取屋內財物，並於同日19時12分得
    手後旋即離去。嗣警於107 年1 月6 日查獲上開犯案所用之
    本案自小客車，且從車輛內起獲陳明星犯案使用之手套1 雙
    ，送驗後檢出與陳明星相符之DNA-STR型別。
  ⒊被告周俊男於106 年12月30日至同月31日，曾以其所使用之
    門號0000000000與共犯陳明星所使用之門號0000000000通話
    ，且被告周俊男於107年5月始將本案自小客車報廢，並與胡
    世豐有幾面之緣。
　　上開事實為被告及其辯護人所不爭執（見本院卷第68、69、
    185頁），核與告訴人藍吟秋於警詢及偵查中之證述及謝永
    山、鄭仲凱於警詢之證述相符且有內政部警政署刑事警察局
    鑑定書（生物科案件編號00000000000000）、臺東縣警察局
    臺東分局刑案現場勘察採證查核表、勘查採證同意書、車輛
    詳細資料報表、現場相片、監視器錄影畫面及翻拍照片、臺
    東縣警察局臺東分局刑案現場勘察報告、臺東縣警察局臺東
    分局偵查隊偵辦藍吟秋財物遭竊案查證報告及所附通聯調閱
    查詢單、Google地圖查詢地址結果、被告所提供本案自小客
    車報廢資料、中華電信資料查詢各1份在卷可憑（見警卷第1
    -20頁、第22-50頁、第66-84頁；偵字第554號卷第15頁；偵
    字第897號卷第165-168頁；偵字第2471號卷第9-25頁），此
    部分事實先堪認定。
  ㈡本案主要爭點：
　　被告周俊男及其辯護人係以上揭情詞置辯，故本案爭點則為
    ：被告周俊男是否與同案共犯陳明星有加重竊盜之犯意聯絡
    ？（即被告是否於106 年12月31日18時許，將本案車輛交予
    陳明星使用及是否於陳明星侵入藍吟秋住處竊盜時，在該宅
    住處附近把風？）同案共犯陳明星在藍吟秋住處竊得哪些財
    物及如何與被告周俊男分配該財物？本院認定被告有罪之理
    由茲分述如下：
　⒈被告周俊男與同案共犯陳明星有加重竊盜之犯意聯絡：
　⑴證人即共犯陳明星於偵查中具結證稱：周俊男原本開自己的
    車到現場，他怕被害人認出來，就開回公司換一客人要報廢
    的車子過來，叫我開去現場，他在現場附近幫我把風，如果
    有警察靠近他會打電話通知我，我就進去偷東西，偷之前他
    有跟說我偷完後要去那裡，我就依他的指示去他說的地方，
    我有看到他的車，我就跟著他的車走，我就走到開封橋下，
    就是他公司的附近，先把這台客人的車先藏在這裡，我上周
    俊男的車，最後在車上將偷的東西分贓，他再載我回家。我
    跟他金飾對半，他拿走了一半的金飾跟鑽戒，我當時也有偷
    到錢，但是我沒有跟他說，我自己拿走等語（見偵緝卷第39
    頁）。再佐以證人謝永山於警詢中證述：車門與鑰匙孔沒有
    遭破壞跡象。我只是單純幫忙發動車輛等語（見警卷第14頁
    ）。足認共犯陳明星並未以破壞本案車輛門鎖之方式取得該
    車輛之使用。雖被告周俊男辯稱：將報廢車輛的車子會停在
    公司旁邊，沒有人看管，並將鑰匙放在車上，業務都是這樣
    做，公司（指東部汽車股份有限公司）沒有在管這些等語（
    見偵字第897號卷第123-125頁）並經本院傳喚證人賴伯霖、
    柯宏瑜到庭作證，可知東部汽車股份有限公司對公司業務員
    處理及管理報廢車輛甚為鬆散。
　⑵惟被告周俊男於警詢供稱發現本案車輛失竊時，並未馬上報
    警，而是私下尋找，於2日後方自行尋獲（見警卷第10-12頁
    ），其發現本案車輛失竊之處置，核與常情有違。況被告針
    對是否與共犯陳明星相識及106年12月31日18時至19時30分
    間（共犯陳明星入宅行竊之期間）是否曾撥打電話與共犯陳
    明星？撥打目的為何？被告周俊男於107年5月3日偵訊時先
    表示完全不認識陳明星，有播出這個電話，但是沒有姓名，
    不知道是打給何人（見偵字第897號卷第129頁）。嗣於109
    年10月14日偵訊時，改稱：都叫陳明星老仔（台語），所以
    不知道他真實姓名，在106年12月31日18時至19時之間和陳
    明星有密切電話聯絡，是因為陳明星好像是要借錢還是借車
    （見偵字第2471號卷第41-43頁）。於審理中對證人即共犯
    陳明星之證詞表示：他（陳明星）知道那邊有我的報廢車，
    上面有鑰匙等語（見本院卷第143頁）。暨本案辯論終結前
    則具狀表示：陳明星多次於被告及他人面前吹噓曾犯下多次
    竊盜，而陳明星於案發前一、二日曾向被告表示欲借用公司
    停放馬路上之報廢汽車，遭被告以公司財產不便出借為由拒
    絕。嗣於106年12月31日下午4時至5時間，被告發現本案車
    輛不見，尋找未果，心想可能是陳明星私自開走或是報廢車
    輛拖走，便先打電話詢問陳明星，陳明星也承認其開走本案
    車輛並說在忙。被告唯恐公司獲悉此事，不願聲張只能自行
    駕車沿路尋找，並一再打電話催促陳明星歸還車輛等語（見
    本院卷第182、304頁）。是以被告周俊男就與共犯陳明星兩
    人之往來互動、是否知悉陳明星使用本案車輛至藍吟秋住處
    行竊部分、何時發現車輛失竊、106年12月31日18時至19時3
    0分間（共犯陳明星入宅行竊之期間）與陳明星電話聯絡之
    原因均不一致，而共犯陳明星於偵查及審理中均證述：本案
    車輛是被告周俊男所提供，在裡面一直打電話給周俊男是因
    找不到保險箱，我打電話罵周俊男，因為沒有保險箱我不划
    算，打給周俊男後，在衣櫥上面找到一個盒子，偷出來後，
    有打兩通給電話給周俊男，周俊男在中華路豐里橋過去的麥
    當勞把風等語明確（見本院卷第139-140頁），核與通聯調
    閱查詢單（被告周俊男使用之門號0000000000）被告與共犯
    陳明星兩人聯絡之情形相符。再參以被告周俊男使用之門號
    0000000000基地台位置（於106年12月31日18時35分至19時1
    4分間），亦在臺東縣臺東市中華路二段麥當勞附近，有通
    聯調閱查詢單（被告周俊男使用之門號0000000000）1份及G
    OOGLE地圖1份在卷可考（見警卷第74頁、本院卷第438-443
    頁），足認共犯陳明星所述被告周俊男提供本案車輛並在外
    把風乙節，可資採信。
　⑶又被告周俊男曾於偵查中曾稱：不認識胡世豐，也不認識藍
    吟秋（見偵字2471號卷第43頁）。惟經證人胡世豐於本院審
    理中具結證述：認識好久了，約15年、16年，是朋友的朋友
    ，因木材沒有成交時有一點小磨擦，因為他跟我講有那種大
    小的木頭，但去的時候是沒有，就是東西不符。106年12月3
    1日外出不在家時，沒有用嘴巴告知其他人外出時，但我的F
    B上是有的，當時動態是開地球，木材沒有成交時，有看到
    他們的態度不愉快等語明確（見本院卷第113-124頁、第316
    、317頁）。被告周俊男於審理中則改稱：透過李志剛認識
    胡世豐，是陪李志剛去買賣的等語（見本院卷第326頁）。
    是被告周俊男就是否與胡世豐相識部分已前後不一。再參以
    共犯即證人陳明星於審理中具結之證述：周俊男叫我去的，
    周俊男說跟他認識。他們有什麼糾紛，他沒講得很清楚。被
    害人的生活作息周俊男都跟我講，他有兩個孩子，他週六、
    週日都會回西部等語（見本院卷第127、128頁）。此亦與藍
    吟秋於警詢所稱：當時舉家北上旅遊，該處由其與先生及兩
    名小孩共同居住等語（見警卷第4、5頁）相符。共犯陳明星
    與被害人藍吟秋及胡世豐素不相識且無往來， 若非如證人
    陳明星所述是因被告周俊男告知與胡世豐因木材交易而心生
    不滿及被害人藍吟秋、胡世豐當時外出不在家中及家庭狀況
    （藍吟秋、胡世豐有2名小孩），共犯陳明星當不知悉上情
    ，是共犯證人陳明星所述被告周俊男與其有加重竊盜之犯意
    聯絡及行為分擔（即提供本案車輛及在外把風）乙節，應可
    採信。
  ⒉同案共犯陳明星在藍吟秋住處竊得哪些財物及如何與被告周
    俊男分配該財物？
  ⑴被告周俊男及其辯護人雖曾對共犯陳明星在藍吟秋、胡世豐
    家中竊得起訴書所載之財物(即現金10萬元、金飾手鍊3 條
    、金飾手環4 條、男女對戒1副、戒指4 只、項鍊2 條、金
    飾4 組、保險箱1 個〈內有手錶3 支〉、不詳數量銀製飾品1
    批)不爭執（見本院卷第69頁），惟嗣後據狀表示爭執該事
    項（見本院卷第185頁）。但被告周俊男及其辯護人既然否
    認被告參與共犯陳明星所犯在藍吟秋、胡世豐家中之竊案，
    則共犯陳明星在藍吟秋、胡世豐家中竊得哪些財物，當無法
    知悉，其空言否認當不足採。
  ⑵共犯陳明星在本案偵查中（見偵緝字第95號卷第17頁）及本
    院審理中具結證述（見本院卷第127頁、第135-142頁）及證
    人陳明星在臺灣高等法院花蓮分院刑事、刑事附帶民事訴訟
    判決中，均對其在藍吟秋、胡世豐家中竊得現金10萬元、金
    飾手鍊3 條、金飾手環4 條、男女對戒1副、戒指4 只、項
    鍊2 條、金飾4 組、保險箱1 個〈內有手錶3 支〉、不詳數量
    銀製飾品1批供述明確，有臺灣高等法院花蓮分院110年度上
    易字第60號刑事判決及刑事附帶民事訴訟110年度附民字第4
    號判決1份在卷可依（見本院卷第335-350頁），核與藍吟秋
    於警詢及審理中具結證述失竊物品種類及數量大致相符（見
    警卷第5-6頁、本院卷第144-148頁）、胡世豐於審理中具結
    證述家中遭竊及失竊物品大致相符（見本院卷第115-118頁
    ），並提供生活照片佐證該財物失竊（見110 年度附民字第
    111 號卷第35-51頁、110 年度附民字第136 號卷第5-21頁
    、本院卷第324-325頁），故足認共犯陳明星在藍吟秋、胡
    世豐家中竊得現金10萬元、金飾手鍊3 條、金飾手環4 條、
    男女對戒1副、戒指4只、項鍊2 條、金飾4 組、保險箱1 個
    〈內有手錶3 支〉、不詳數量銀製飾品1批。另針對戒指中是
    否含鑽戒1只部分，證人藍吟秋於審理中具結證述：遭竊的
    財產中金戒指上有鑽石，只有一個有鑽石等語明確（見本院
    卷第146、148頁），亦核與證人即共犯陳明星所稱被告周俊
    男拿走一個鑽戒相符（見下列④中所述），尚難以證人藍吟
    秋未在警詢中指出金戒指中有鑽石在其上，即遽認證人藍吟
    秋及陳明星之證述不可採信。
  ⑶又證人即共犯陳明星於本院審理時亦具結證稱：有偷到一個L
    V側背包乙情（見本院卷第141頁），核與藍吟秋於審理中具
    結證述相符（見本院卷第145-146頁），此部分財物雖未據
    檢察官於起訴書記載，然與經檢察官起訴之犯罪事實有實質
    上一罪關係，本院自應一併審理。
  ⑷又被告周俊男雖否認犯罪，但已經前述認定其與共犯周俊男
    就本案有犯意聯絡及行為分擔。共犯陳明星於審理中亦具結
    證稱：現金10萬我拿起來，金子對分，他還分1支鑽石戒指
    。我有拿到金子、1 支戒指、3 支手錶、10萬現金，還有一
    些雜七雜八的東西。10萬元我沒拿出來分，金子對分，鑽石
    戒指周俊男拿去。金子我交給周俊男，偷之前他本來說三七
    分，結果我看他拿多很多，還多拿金子跟 1支鑽石戒指。等
    語（見本院卷第127、132頁），亦與其在偵查中證述之內容
    始終相符（見偵緝字第95號卷第39頁）。再佐以證人陳明星
    對其未將屋內竊得之現金10萬元告知被告周俊男乙節並無保
    留，未據此加重被告周俊男所分得部分而藉此減少自己之犯
    罪所得，復參以前開本案爭點⒈內下所述各點，證人即共犯
    陳明星之證詞應可採信。況被告周俊男在本案中提供本案車
    輛（未懸掛車牌）供共犯陳明星前往該處，若經檢警察查獲
    ，被告周俊男亦需負相當之刑責，則證人即共犯陳明星上開
    所述因被告周俊男告知行竊對象及時間、地點、並提供車輛
    及在外把風，因而與被告周俊男一同分配財物等情，亦與常
    情相符，足認被告周俊男與共犯陳明星就前開所認竊得財物
    有一同分配之情形。
  ⒊從而，交互參照告訴人藍吟秋、證人胡世豐前開證詞、共犯
    即證人陳明星與被告供述，及認定事實之證據及理由欄之⒊
    下所述之證據，並依本案爭點⒈⒉所述可認被告周俊男確係與
    共犯陳明星共同意圖為自己不法之所有，基於加重竊盜之犯
    意聯絡與行為分擔，由被告周俊男告知行竊對象及地點、並
    提供車輛及在外把風，共犯陳明星則於106年12月31日18時3
    7分許，下手行竊無訛。被告及辯護人辯稱本案除告訴人證
    述外，並無其他補強證據可資佐證云云（本院卷第329頁）
    ，難以憑採。
　㈢被告及其辯護人其餘所辯不足採信之處：
  ⒈辯護人固辯稱：共犯陳明星開未懸掛車牌之車輛上路，會增
    加遭警盤查之風險、把風無須在中華路之麥當勞等語
  ⒉依共犯即證人陳明星於審理中具結證述：周俊男先載我去被
    害人的地方，周俊男想到他的車被害人認得，所以到 TOYOT
    A 公司，換那台要報廢的車我開去，他跟在我後面等語（見
    本院卷第129頁）。可知本來是共犯陳明星是欲以被告周俊
    男之車輛為交通工具前往該處行竊，但因被告周俊男有所疑
    慮而改變。是以，若共犯陳明星以此方式前往，則被告周俊
    男在此竊案亦有遭調查之風險，其因而判斷改以未懸掛車牌
    之車輛前往，難認有何不合理之處。至於辯護人質疑之把風
    地點部分，因中華路麥當勞附近，可清楚看到臺東縣警察局
    臺東分局中興派出所或豐里派車所所派遣之警車行駛狀況，
    業經證人即被害人胡世豐於審理中具結證述明確（見本院卷
    第315-316頁），並有派出所與麥當勞位置圖在卷可考（見
    本院卷第351頁）。是以共犯陳明星所述周俊男在其行竊時
    在中華路麥當勞把風一節，亦難認有何不合理之處，辯護人
    所質疑被告周俊男需在中華路與衡陽路交岔路口把風方屬把
    風等情，並不可採。辯護人其餘所辯已如㈡本案主要爭點欄
    所述，均不足採，且不足以排除被告周俊男與陳明星有犯意
    聯絡及行為分擔。
二、綜上所述，本案事證明確，被告及其辯護人所辯均屬臨訟卸
    責之詞，其本案加重竊盜犯行，已洵堪認定，自應依法論科
    。　　
參、論罪科刑
一、新舊法比較：
    按行為後法律有變更者，適用行為時之法律。但行為後之法
    律有利於行為人者，適用最有利於行為人之法律，刑法第2
    條第1項定有明文。查被告周俊男行為後，刑法第321條第1
    項業於108年5月29日修正公布，並於同年月31日施行。該條
    法定刑原規定「6月以上5年以下有期徒刑，得併科新臺幣10
    萬元以下罰金」，修正後則規定「6月以上5年以下有期徒刑
    ，得併科50萬元以下罰金」，已提高得併科罰金刑之上限，
    故經比較新舊法結果，修正後規定對被告周俊男並無較為有
    利，依刑法第2條第1項前段規定，即應適用修正前刑法第32
    1條第1項規定。
二、按修正前刑法第321條第1項第2款規定將「門扇」、「牆垣
    」、「其他安全設備」並列，則所謂「門扇」專指門戶而言
    ，指分隔住宅或建築物內外之間之出入口大門而言。而所謂
    「其他安全設備」，指門扇牆垣以外，依通常觀念足認防盜
    之一切設備而言，如門鎖、窗戶、房間門或落地門、窗均屬
    之（最高法院73年台上字第3398號判決意旨可資參照）。查
    共犯陳明星徒手拆卸告訴人藍吟秋住處之廁所窗戶後，跨越
    該處而侵入告訴人住處行竊，業如上述，則其所為自屬踰越
    安全設備之行為。是核被告周俊男所為，係犯修正前刑法第
    321條第1項第1款、第2款踰越安全設備侵入住宅竊盜罪。公
    訴意旨固漏引刑法第321條第1項第2款之踰越安全設備竊盜
    部分，惟與同條項第1款屬同一法條，並經本院告知此部分
    罪名（見本院卷第312頁、第328頁），被告防禦權已有保障
    ，本院自得加以審理，且此僅屬加重條件之增加，因仍適用
    同一法條，無庸變更起訴法條（最高法院96年度台上字第36
    90號判決意旨參照）。
三、被告周俊男與共犯陳明星就上開犯行有犯意聯絡及行為分擔
    ，應依刑法第28條規定，論以共同正犯。
四、量刑：
　　爰以行為人之責任為基礎，審酌被告不循正途獲取所需財物
    ，竟由其告知共犯陳明星其計畫中之行竊對象、犯案時間、
    地點、並提供車輛及在外把風，而由共犯以踰越安全設備侵
    入住宅行竊，欠缺尊重他人財產法益之觀念，造成他人財產
    損失與生活不便，並對藍吟秋、胡世豐居家安全產生不安，
    危害社會治安，所為實不足取，不宜薄懲，並考量被告犯後
    猶推諉卸責，試圖掩飾犯行模糊焦點，且迄今仍未與告訴人
    藍吟秋及被害人胡世豐達成和解，賠償告訴人藍吟秋及被害
    人胡世豐所受損害及藍吟秋、胡世豐在審理中表示之意見（
    見本院卷第330頁），本案審理過程中未見被告周俊男有何
    反躬自省，其對所為犯行亦難認有何悔意，犯後態度難謂良
    好，再兼衡被告自述已婚，扶養就讀大學小孩及太太，目前
    從事汽車業務，年收入約60萬元，家庭經濟狀況小康，與高
    職畢業之智識程度（見本院卷第330頁），暨其犯罪之動機
    、目的、手段、竊取財物價值等一切情狀後，量處如主文所
    示之刑，以示懲儆。
五、沒收：
　㈠按犯罪所得，屬於犯罪行為人者，沒收之。但有特別規定者
    ，依其規定；前二項之沒收，於全部或一部不能沒收或不宜
    執行沒收時，追徵其價額，刑法第38條之1第1項、第3項分
    別定有明文。此外，依同法第38條之1第4項規定，犯罪所得
    固包括其變得之物或財產上利益及其孳息，然仍以行為人實
    際所得者為限。蓋刑法修正理由業已揭示本次沒收修正採取
    「任何人都不得保有犯罪所得」之中心思維，亦即透過沒收
    制度排除行為人不法而來之利得，是以界定犯罪不法利得之
    範圍應著眼於行為人因犯罪之實際利得，而非從被害人所受
    損失為判斷，後者屬民事損害賠償範圍之問題，不可與沒收
    制度相混淆，故縱行為人因犯罪所獲利得少於被害人之實際
    損失，被害人固可就其實際損失依民事爭訟程序向行為人求
    償，惟國家刑罰權仍應僅就行為人實際不法利得為沒收、追
    徵。另按刑法上責任共同原則，係指共同實行犯罪行為之人
    ，在合同意思範圍以內，各自分擔犯罪行為之一部，相互利
    用他人之行為，以達其共同犯罪之目的者，即應對於全部所
    發生之結果共同負責。亦即責任共同原則僅在處理共同犯罪
    參與關係中責任之認定，與犯罪工具物之沒收重在犯罪預防
    並遏止犯罪，以及犯罪所得之沒收旨在澈底剝奪犯罪利得以
    根絕犯罪誘因，係屬兩事。又沒收固為刑罰與保安處分以外
    之獨立法律效果，但沒收人民財產使之歸屬國庫，係對憲法
    所保障人民財產基本權之限制，性質上為國家對人民之刑事
    處分，對人民基本權之干預程度，並不亞於刑罰，原則上仍
    應恪遵罪責原則，並應權衡審酌比例原則，尤以沒收之結果
    ，與有關共同正犯所應受之非難相較，自不能過當。從而，
    共同正犯間關於犯罪所得、犯罪工具物應如何沒收，仍須本
    於罪責原則，並非一律須負連帶責任；況且應沒收物已扣案
    者，本無重複沒收之疑慮，更無對各共同正犯諭知連帶沒收
    或重複諭知之必要，否則即科以超過其罪責之不利責任。因
    之，往昔採連帶沒收共同正犯犯罪所得，及就共同正犯間犯
    罪工具物必須重複諭知之相關見解，自不再援用，應改為共
    同正犯間之犯罪所得應就各人實際分受所得部分而為沒收及
    追徵；而犯罪工具物須屬被告所有，或被告有事實上之處分
    權者，始得在該被告罪刑項下併予諭知沒收。至於非所有權
    人，又無共同處分權之共同正犯，自無庸在其罪刑項下諭知
    沒收或連帶沒收及追徵（最高法院108年度台上字第1001號
    判決意旨參照）。又所謂各人「所分得」，係指各人「對犯
    罪所得有事實上之處分權限」，法院應視具體個案之實際情
    形而為認定：倘若共同正犯各成員內部間，對於不法利得分
    配明確時，固應依各人實際分配所得沒收；然若共同正犯成
    員對不法所得並無處分權限，其他成員亦無事實上之共同處
    分權限者，自不予諭知沒收；至共同正犯各成員對於不法利
    得享有共同處分權限時，則應負共同沒收之責。至於上揭共
    同正犯各成員有無犯罪所得、所得數額，係關於沒收、追繳
    或追徵標的犯罪所得範圍之認定，因非屬犯罪事實有無之認
    定，並不適用嚴格證明法則，無須證明至毫無合理懷疑之確
    信程度，應由事實審法院綜合卷證資料，依自由證明程式釋
    明其合理之依據以認定之（最高法院104年8月11日104年度
    第13次刑事庭會議決議、最高法院104年度台上字第3937號
    判決意旨參照）。
  ㈡查如附表二所示之財物均乃被告周俊男與共犯陳明星兩人所
    竊得，已如前述。共犯陳明星於審理中具結證述：現金10萬
    我拿起來，金子對分，周俊男還分1支鑽石戒指。我拿到金
    子、1 支戒指、3 支手錶、10萬現金，還有一些雜七雜八的
    東西。10萬元我沒拿出來分，金子對分，鑽石戒指周俊男拿
    去等語（見本院卷第127頁），共犯陳明星之證詞應可採信
    已如前述，可知被告周俊男分得附表一所示之財物，其餘附
    表二編號1、3、4、5之財物非被告周俊男所分得。又卷內並
    無相關事證足認被告周俊男確有變賣前開財物及變賣金額，
    是為貫徹剝奪犯罪所得及保障被害人求償之立法意旨，仍應
    就被告周俊男竊取並分得之如附表一所示均未扣案且均未實
    際合法發還告訴人之財物，依刑法第38條之1第1項前段規定
    ，宣告沒收之，並於全部或一部不能沒收或不宜執行沒收時
    ，依同條第3項之規定，追徵其價額。
據上論斷，應依刑事訴訟法第299條第1項前段，修正前刑法第32
1 條第1 項第1 款、第2 款，刑法第2 條第1 項前段、第28條、
第38條之1 第1 項前段、第3 項，判決如主文。
本案經檢察官謝慧中偵查起訴，由檢察官馮興儒到庭執行公訴。
中　　華　　民　　國　　111 　年　　4 　　月　　20　　日
               刑事第一庭    法  官  邱奕智
以上正本證明與原本無異。
如不服本判決應於收受送達後20日內向本院提出上訴書狀，並應
敘述具體理由；其未敘述上訴理由者，應於上訴期間屆滿後20日
內向本院補提理由書（均須按他造當事人之人數附繕本）。「切
勿逕送上級法院」。告訴人或被害人對於本判決如有不服，請書
具不服之理由狀，請求檢察官上訴者，其上訴期間之計算係以檢
察官收受判決正本之日期為準。
                             書記官  陳美鄉
中　　華　　民　　國　　111 　年　　4 　　月　　21　　日
附表一：
編號 物品名稱及數量（被告周俊男犯罪所得） 1 金飾手鍊3條、金飾手環4條、男女對戒1副、戒指4只、項鍊2條、金飾4組等物之半數 （其中戒指4只部分，含戒台有鑽石之戒指1只為被告周俊男所分得）。  

 附表二：
編號 物品名稱及數量 1 現金（新臺幣）10萬元。    2 金飾手鍊3條、金飾手環4條、男女對戒1副、戒指4個（其中含戒台有鑽石之戒指1只） 、項鍊2條、金飾4組等物。    3 保險箱1個（內有手錶3支）。 4 不詳數量銀製飾品1批。    5 LV深棋盤格翻蓋書包1個。    
論罪科刑法條：修正前中華民國刑法第321條第1 項第1 款、第2
 款 　　　　　 
修正前中華民國刑法第321條第1 項第1 款、第2 款 　　　　　
犯竊盜罪而有下列情形之一者，處6月以上、5年以下有期徒刑，
得併科新臺幣十萬元以下罰金：
一、侵入住宅或有人居住之建築物、船艦或隱匿其內而犯之者。
二、毀越門扇、牆垣或其他安全設備而犯之者。
三、攜帶兇器而犯之者。
四、結夥三人以上而犯之者。
五、乘火災、水災或其他災害之際而犯之者。
六、在車站、埠頭、航空站或其他供水、陸、空公眾運輸之舟、
    車、航空機內而犯之者。
前項之未遂犯罰之。